臺灣高等法院刑事判決　　　　　　　　96年度上訴字第2368號
上　訴　人
即　被　告　甲○○
選任辯護人　陳鴻琪　律師
　　　　　　劉承斌　律師
　　　　　　李基益　律師
上列上訴人因偽證案件，不服臺灣臺北地方法院96年度訴字第45
7號，中華民國96年5月10日第一審判決（起訴案號：臺灣臺北地
方法院檢察署95年度偵字第25429號），提起上訴，本院判決如
下：
    主  文
原判決撤銷。
甲○○證人於檢察官偵查時，於案情有重要關係之事項，供前具
結，而為虛偽陳述，處有期徒刑月；減為有期徒刑壹月拾伍日
。
    事  實
一、甲○○與史東玉為男女朋友關係，緣史東玉之友人許家銘於
    民國九十四年十月三十日二時至三時許，在臺北市○○○路
    某處飲用酒類後，已達不能安全駕駛動力交通工具之程度，
    仍駕駛車牌號碼ＣＫ─五五二一號自用小客車行駛於道路上
    ，嗣因不勝酒力停靠於國道三號公路南向二十五公里處休息
    ，而於同日五時五十五分許在上開地點為警查獲，經臺灣臺
    北地方法院檢察署以九十四年度偵字二０九四六號分案偵辦
    ，詎史東玉為幫助許家銘脫免刑事責任，於九十五年二月七
    日檢察官訊問時結證稱：「十月二十九日下午我與林希硯（
    許家銘女友）及另一名王姓友人在東區逛街，林希硯打電話
    給許家銘，我不知他們講什麼，後來我們就去許家銘喝酒的
    忠孝東路四段的ＰＵＢ找他，後來許家銘喝醉了，我們就開
    車送他回家，總共有我、林希硯及我男友甲○○，但我男友
    開另外一台車，我開被告的車載被告和林希硯」、「因為林
    希硯不會開車，被告的家是住在烏來，所以我才打電話給我
    的男友叫他開車過來」、「我在信義快速道路那邊上交流道
    ，接北二高，要回去新店。我當時坐駕駛座，林希硯及被告
    坐後座，後來他們兩個不知為何就吵架，被告就打了女生，
    我們就離開了」、「我和林希硯就下車，去坐我男友的車」
    、「當初吵架時，我有開的比較慢，然後停在路肩，我男友
    從頭到尾都跟在我的後面，我有打方向燈，然後停在路邊，
    他也就跟著我停在路邊」云云（史東玉涉犯之偽證罪嫌，另
    經檢察官為緩起訴處分）。甲○○為附和史東玉之證詞，竟
    於九十五年三月十七日，檢察官以證人身分傳訊其到庭時，
    於供前具結，就案情有重要關係之事項，虛偽陳述：「（問
    ：你有無於九十四年十月三十日與被告許家銘在一起？）日
    期不確定，當天是我女朋友叫我去幫她開車」，「因為他說
    她的朋友喝醉了，她就叫我去開她的車」，「（問：有無開
    車載許家銘回去？）我是開我女朋友的車，我是跟在他們的
    後面。因為我女朋友說許家銘住在很深山裡面，我女朋友並
    沒有喝酒」，「（問：你一路跟著你女朋友後來呢？）我們
    就上了高速公路，接下來就過了一個隧道，我就發現我女朋
    友的車子開始慢下來，接下來我就看見他們三個人都下車了
    ，接下來，我就看見我女朋友和另外一個女生過來我車子這
    邊，叫我趕快走，我就問為什麼，她們說許家銘發酒瘋要打
    她們」云云。嗣經檢察官調閱並比對甲○○、許家銘、史東
    玉等人所持用行動電話之通聯紀錄，有關基地台位置與其等
    上開供述均不相符，且許家銘復於臺灣臺北地方法院九十五
    年度交易字第六一五號公共危險案件，坦認其酒後駕車之犯
    行，而查悉上情。
二、案經臺灣臺北地方法院檢察署檢察官自動檢舉簽分偵辦起訴
    。
    理  由
一、前揭犯罪事實，業據上訴人即被告甲○○於偵查、原審及本
    院審理時均坦承不諱，核與證人史東玉、林希硯所為供述情
    節相符（見九十四年度偵字第二０九四六號卷第六六頁至第
    六九頁、九十五年度偵字第二五四二九號卷第十四頁、第十
    五頁），並據另案被告許家銘於原審法院九十五年度交易字
    第六一五號公共危險案件審理時供述屬實（見該案九十五年
    十月二十四日訊問筆錄），復有0000000000（許
    家銘使用）、0000000000（史東玉使用）、00
    00000000（被告使用）等行動電話通聯紀錄、原審
    法院九十五年度交易字第六一五號宣示判決筆錄等件在卷可
    證（見九十四年度偵字第二０九四六號卷第三五頁至第六０
    頁、九十五年度偵字第二五四二九號卷第四頁），足認被告
    任意性自白核與事實相符。綜上，本件事證明確，被告犯行
    堪以認定，應依法論科。
二、按刑法上之偽證罪，為形式犯，不以結果之發生為要件，證
    人於供前或供後具結而就案情有重要關係事項，故為虛偽陳
    述，其犯罪即成立，而該罪所謂於案情有重要關係之事項，
    則指該事項之有無，足以影響於裁判之結果者而言，至於其
    虛偽陳述，法院已否採為裁判或檢察官據為處分之基礎，或
    有無採為基礎之可能，皆於偽證罪之成立無影響（最高法院
    七十一年台上字第八一二七號、八十四年台上字第三九四九
    號判例意旨參照）。查被告於上開公共危險案件偵查中之證
    詞既非屬實，若承辦檢察官或日後承審法官因此採信，則許
    家銘即可能因該證言而經檢察官為不起訴處分或經法官判決
    無罪，是其上開證詞自屬與案情有重要關係之事項。故核被
    告所為，係犯刑法第一百六十八條證人於檢察官偵查時，於
    案情有重要關係之事項，供前具結而為虛偽陳述之偽證罪。
三、原審對被告予以論罪科刑，固非無見，惟查：被告行為後，
    九十六年罪犯減刑條例業於九十六年七月四日經總統公布，
    並於同年月十六日施行，被告係於九十六年四月二十四日以
    前犯偽證罪，符合罪犯減刑條例第二條第一項第三款之規定
    ，應予以減刑，原審未及審酌，容有未洽。被告上訴意旨以
    原審未宣告緩刑，請求宣告緩刑等語，惟按是否宣告緩刑，
    法院本屬有權自由斟酌決定，縱未宣告緩刑，亦不生不適用
    法則或其他違背法令之問題。被告上訴並未具體指摘原判決
    未諭知緩刑，究竟有如何違背法令或顯然失當之情形，僅泛
    言指摘原判決未諭知緩刑不當，自無可採；另檢察官雖於聲
    請簡易判決處刑書中請求併予被告緩刑之宣告，然查被告前
    曾於九十五年間，因酒醉駕車案件，經臺灣臺北地方法院檢
    察署檢察官以九十五年度偵字第二六一二號為緩起訴處分確
    定，緩起訴期間為二年，自九十五年三月三日起至九十七年
    三月二日止，此有本院被告前案紀錄表一份在卷可稽，惟其
    仍不知悔改，於緩起訴期間開始起算後十五天之九十五年三
    月十七日，即再犯本案，足見被告並未有所反省及警惕，是
    難認其於本案偵審程序完畢後，已無再犯之虞，且本院審酌
    卷內證據資料，認並無何暫不執行為適當之情形，自不宜予
    以宣告緩刑。被告上訴仍執前開情詞而指摘原判決不當，雖
    無理由，惟原判決既有上開可議，自應由本院予以撤銷改判
    。爰審酌被告於作證時就案情重要事項為虛偽之證言，已對
    國家司法偵查之正確性產生重大危害，影響司法調查程序之
    進行，嚴重妨害司法正義之實現，惟其犯後坦承犯行，非無
    悔意，兼衡其品行、犯罪動機、目的、手段、生活狀況、智
    識程度等一切情狀，量處如主文第二項所示之刑。並依九十
    六年罪犯減刑條例減輕其刑。
據上論斷，應依刑事訴訟法第369條第1項前段、第364條、第299
條第1項前段，刑法第168條，中華民國96年罪犯減刑條例第2條
第1項第3款、第7條，判決如主文。
本案經檢察官黃全祿到庭執行職務。
中　　華　　民　　國　　96　　年　　7 　　月　　31　　日
　　　　　　　　　刑事第五庭審判長法　官  吳　敦
  　　　　　　　　　　　　　　　　法  官  陳祐治
        　　　　　　　　　　　　　法  官  吳啟民
以上正本證明與原本無異。
如不服本判決，應於收受送達後十日內向本院提出上訴書狀，其
未敘述上訴之理由者並得於提起上訴後十日內向本院補提理由書
（均須按他造當事人之人數附繕本）。
                                  書記官  江采廷
中　　華　　民　　國　　96　　年　　8 　　月　　2 　　日
附錄本案論罪科刑法條：
中華民國刑法第168條
於執行審判職務之公署審判時或於檢察官偵查時，證人、鑑定人
、通譯於案情有重要關係之事項，供前或供後具結，而為虛偽陳
述者，處7 年以下有期徒刑。
